【裁判字號】    88,重訴,57
【裁判日期】    890502
【裁判案由】    侵權行為損害賠償
【裁判全文】
臺灣高等法院臺中分院民事判決            八十八年度重訴字第五七號
    原      告  丙○○
    被      告  甲○○
                乙○○
右當事人間因侵權行為損害賠償事件，經本院刑事庭裁定（八十八年度附民字第二三
六號），移送民事庭審理，本院判決如左：
    主      文
被告甲○○應給付原告新台幣肆佰萬元。
原告其餘之訴駁回。
訴訟費用被告甲○○部分由被告甲○○負擔，被告乙○○部分由原告負擔。
本判決於原告提供擔保新台幣壹佰參拾萬元後得假執行，被告甲○○如於假執行程序
實施前，預供擔保新台幣肆佰萬元得免為假執行。
原告其餘假執行之聲請駁回。
    事      實
甲、原告方面：
一、聲明：請求判決(一)被告應連帶給付原告新台幣（以下同）七百萬元。(二)訴訟費用
    由被告負擔。(三)願供擔保聲請宣告假執行。
二、陳述：(一)被告甲○○於民國八十七年三月二十四日晚間至苗栗縣通霄鎮○○里○
    ○○路四十七號原告所營黑將ＫＴＶ（以黑將餐廳名義申辦營利事業登記，而實
    際經營視聽伴唱業務）消費，迄八十七年三月二十五日凌晨一時許欲以簽帳方式
    繼續消費，為黑將ＫＴＶ經理劉國麟拒絕，發生爭執，離去後購取汽油返回，潑
    灑汽油，點火引燃，燒燬黑將ＫＴＶ。(二)原告因被告犯罪行為受損害，計為：(1)
    裝潢設備等總值四百五十萬元，原告係向原經營人陳淑琴頂讓，另增設一些設備
    ，全部燒燬。(2)原告經營期間，收受客戶消費簽帳支付憑單，金額一百五十萬元
    ，亦遭焚燬，致原告無根據向客戶索取積欠之消費金額，受有損害一百五十萬元
    。(3)案發後一年有餘期間，為奉  法院、地檢處調查案情所需，疲於奔波，無暇
    工作，經濟陷於困境，遭受精神損害，請求賠償精神損害一百萬元。(三)被告乙○
    ○為被告甲○○之父，案發後立即賠償三名死者之家屬各一百萬元，惟對於原告
    之損害，則拒不賠償。
三、證據：提出苗栗縣稅捐稽徵處函影本一件、照片十七幀，並請求訊問證人陳淑琴
    。
乙、被告甲○○方面：
一、聲明：請求判決(一)原告之訴及假執行之聲請均駁回。(二)訴訟費用由原告負擔。(三)
    如受不利之判決願供擔保請准免假執行。
二、陳述：(一)對於原告為黑將ＫＴＶ負責人一節不再爭議，但被告甲○○無資力賠償
    。(二)被告甲○○酒醉放火致系爭房屋受損，極為抱歉。被告甲○○行為時處於無
    意識狀態，應不負賠償責任，縱未達無意識狀態亦屬精神錯亂之地步，請依規定
    減輕賠償責任。(三)系爭房屋如經修復即回復原有價值，系爭房屋因被告甲○○放
    火所減少價值，即其修所需金額，該房屋既未毀滅，原告自不得請求賠償該房屋
    之全部價額。(四)原告主張因未能收回帳款損失部分未舉證，難認屬實。(五)原告請
    求精神上損害，於法無據。(六)被告甲○○因遭受原告受僱人之毆打，酒醉時受此
    刺激而放火，被告依法主張過失相抵。
丙、被告乙○○方面：
    被告乙○○未於言詞辯論期日到場，據其書狀記載及準備程序期日所為聲明陳述
    如左：
一、聲明：請求判決(一)原告之訴及假執行之聲請均駁回。(二)訴訟費用由原告負擔。(三)
    如受不利判決願供擔保請准免為假執行。
二、陳述：(一)被告乙○○之子甲○○放火燒死三人，被告乙○○愧疚萬分變賣家產，
    傾全力賠償被害人之家屬，而無力再對原告為道義上賠償。(二)被告甲○○行為時
    已成年，被告乙○○雖為其父，法律上並無賠償責任。
    理      由
一、被告乙○○未於言詞辯論期日到場，核無民事訴訟法第三百八十六條各款所列情
    形，依原告之聲請由其一造辯論而為判決。
二、原告主張被告甲○○於八十七年三月廿五日凌晨放火燒燬原告所營黑將ＫＴＶ（
    以黑將餐廳名義辦理營利事業登記）之事實，業經被告甲○○自認，並有現場照
    片，苗栗縣稅捐稽徵處函影本一件、現場照片十七幀可憑，可認真正。被告甲○
    ○放火殺人罪行，亦經判處罪刑確定，有所調本院八十八年上重訴字第六號甲○
    ○殺人等案全卷可佐。被告甲○○放火燒燬原告所營黑將ＫＴＶ，對於原告所受
    損害自應負侵權行為損害賠償責任。被告甲○○雖抗辯其於酒醉時放火係處於無
    意識或精神錯亂狀態云云，然查因故意或過失以致陷於無意識或精神錯亂而侵害
    他人權利者，仍不得解免賠償責任，被告甲○○飲酒至醉，已有過失，酒後放火
    ，仍應負損害賠償責任，被告另抗辯因遭受原告受僱人之毆打，酒醉時受刺激而
    放火縱然屬實，原告受僱人之毆打行為，並非被告甲○○放火行為所生損害之共
    同原因，參照最高法院六十八年台上字第九六七號判例意旨，並無民法第二百十
    七條過失相抵原則之適用，被告甲○○執此主張過失相抵，核無可採。
三、茲就原告主張之各項損害審酌如下：
    (一)裝潢設備部分：原告主張裝潢設備等總值四百五十萬元，係原告向原經營人陳
      淑琴頂讓另增設部分設備全部燒燬。經查原告於八十七年二月十日向黑將ＫＴ
      Ｖ前負責人陳淑琴頂讓黑將ＫＴＶ，變更負責人為原告一節業經證人陳淑琴於
      臺灣苗栗地方法院檢察署八十七年度他字第一四０號丙○○違反建築法案中證
      實（見該案卷七十四頁背面），證人陳淑琴並於本件結證頂讓價格為四百萬元
      ，頂讓項目包括設備裝潢、吧檯、ＤＪ室、音響及一切生財用具等情明確，原
      告頂讓後月餘即遭被告甲○○燒燬，則原告請求賠償四百萬元部分，應予准許
      ，逾此部分損害額，原告未能舉證證明，不應准許。原告係請求賠償裝潢設備
      之損害，並未請求房屋損害，被告甲○○抗辯，房屋未燒滅，如經修復即回復
      原有價值云云，不足以影響上開認定，併此敘明。
    (二)消費簽帳單部分：原告主張消費簽帳單金額一百五十萬元遭焚燬之事實並未舉
      證，且消費簽帳單縱然燒燬，原告對於客戶欠帳，仍可另行舉證請求，原告債
      權仍然存在，難認有何損害，此部分請求不應准許。
    (三)精神損害賠償部分：原告主張案發後一年有餘期間，配合法院、檢察處調查，
      無暇工作，經濟陷於困境，遭受精神損害請求賠償一百萬元，然查受精神之損
      害得請求賠償者，以人格權受侵害，且法律有特別規定者為限，此觀民法第十
      八條規定自明，原告以上開事由請求精神損害賠償，核屬乏據不應准許。
    綜上原告請求被告甲○○賠償四百萬元部分為有理由，應予准許，逾此部分為無
    理由，應予駁回。
四、被告甲○○為成年人，被告乙○○固為甲○○之父，惟對於被告甲○○本件侵權
    行為所生損害，法律上並無賠償責任，原告請求被告乙○○連帶賠償七百萬元，
    並無依據，應予駁回。
五、原告勝訴部分原告及被告甲○○各陳明願供擔保聲請宣告假執行及免假執行，核
    與規定相符，爰各酌定相當擔保金額准許之。原告敗訴部分假執行之聲請無所依
    附，應予駁回。
六、據上論結，本件原告之訴一部有理由，一部無理由，依民事訴訟法第四百六十三
    條、第三百八十五條第一項前段、第三百九十條第二項、第三百九十二條、第七
    十九條但書、第七十八條判決如主文。
中      華      民      國    八十九    年      五      月      二      日
~B1民事第四庭審判長法  官  黃斐君
~B2                法  官  張鑫城
~B3                法  官  陳蘇宗
右為正本係照原本作成。
原告及被告甲○○得上訴。
如對本判決上訴，須於收受判決送達後二十日內向本院提出上訴書狀，其未表明上訴
理由者，應於上訴後二十日內向本院提出上訴理由書（須按他造人數附具繕本），並
繳納送達用雙掛號郵票拾份（每份拾肆元）。
上訴時應提出律師或具有律師資格之人之委任狀；委任律師格者，另應附具律師及格
證書及釋明委任人與受任人有民事訴訟法第四百六十六條之一第一項但書或第二項（
詳附註）所定關係之釋明文書影本。
~B                 書記官  林世傑
中      華      民      國    八十九    年      五      月      三      日
附註：
民事訴訟法第四百六十六條之一（第一項、第二項）對於第二審判決上訴，上訴人應
委任律師為訴訟代理人。但上訴人或其法定代理人具有律師資格者，不在此限。
上訴人之配偶、三親等內之血親、二親等內之姻親，或上訴人為法人、中央或地方機
關時，其所屬專任人員具有律師資格並經法院認為適當者，亦得為第三審訴訟代理人
。                                                                      Ｉ


司法院資訊處製作；財團法人民間司法改革基金會備份。
